臺灣高等法院刑事裁定
110年度毒抗字第1204號
抗  告  人
即  被  告  吳建勲


上列抗告人即被告因違反毒品危害防制條例案件，不服臺灣新北
地方法院中華民國110年7月27日110年度毒聲字第1596號裁定（
聲請案號：臺灣新北地方檢察署檢察官110年度聲觀字第1393號
、110年度毒偵字第1509號），提起抗告，本院裁定如下：
    主  文
抗告駁回。                                              
    理  由
一、原裁定意旨略以：抗告人即被告吳建勲（下稱抗告人）基於
    施用第二級毒品甲基安非他命（下稱甲基安非他命）之犯意
    ，於民國110年1月26日13時許，在新北市○○區○○○街00巷0號
    住處，以將甲基安非他命放入玻璃球內燒烤吸食所生煙霧之
    方式，施用甲基安非他命1次，嗣於同年月27日2時20分許，
    經警接獲檢舉前往抗告人上址住處，經抗告人之父交付抗告
    人所有之甲基安非他命2包、吸食器1組、玻璃球1個，復經
    警於同日2時50分採得抗告人尿液送驗之結果，呈安非他命
    、甲基安非他命陽性反應等，業據抗告人於警詢及偵查中均
    坦承不諱，並有新北市政府警察局三重分局扣押筆錄、扣押
    物品目錄表、台灣尖端先進生技醫藥股份有限公司毒物證物
    鑑定分析報告、扣案物照片4張、新北市政府警察局受採集
    尿液檢體人姓名及檢體編號對照表（檢體編號：C0000000號
    ）、台灣檢驗科技股份有限公司110年2月8日出具之濫用藥
    物檢驗報告各1份在卷可稽，復有甲基安非他命2包（總毛重
    15.8公克）、吸食器1組、玻璃球1個扣案可佐，足認抗告人
    有於上開時點施用甲基安非他命之犯行無訛。抗告人前經臺
    灣新北地方法院以104年度毒聲字第1143號裁定送觀察、勒
    戒後，因認無繼續施用毒品之傾向，於105年2月5日執行完
    畢釋放出所，並經不起訴處分確定，是本件施用毒品犯行，
    距離前次觀察、勒戒執行完畢日已逾3年，有本院被告前案
    紀錄表可考。另審酌抗告人於上開觀察勒戒執行完畢出所後
    ，仍有數次再犯施用毒品案件經法院判處罪刑之紀錄，顯見
    抗告人自制力不佳，難期被告能遵守戒癮治療之緩起訴條件
    ，檢察官亦認不宜為戒癮治療之緩起訴處分，而據此聲請觀
    察、勒戒，核其裁量權之行使並無不當或瑕疵可言，本案聲
    請核無不合，應予准許。爰依毒品危害防制條例第20條第1
    項、第3項之規定，裁定令抗告人入勒戒處所觀察、勒戒，
    其期間不得逾2月等語。
二、抗告意旨略以：檢察官雖認定本人自制力不佳，無法遵守戒
    癮治療條件，惟抗告人前次出所之後，多次於路上遇保安大
    隊盤查，經尿液採檢都未施用毒品；於此疫情爆發期間，若
    入觀察、勒戒處所，家中小孩恐無人照料；且前次承辦檢察
    官本欲聲請戒癮治療，係因抗告人要求方改為觀察、勒戒。
    懇請網開一面，給予機會，抗告人已痛改前非，目前毒品、
    檳榔都已戒除，希望能改判戒癮治療云云。
三、按毒品危害防制條例業於109年1月15日修正公布，自109年7
    月15日施行生效，其中第20條、第23條將施用毒品之刑事處
    遇程序「5年後再犯」、「5年內再犯」之追訴要件，均修正
    為「3年後再犯」、「3年內再犯」。現行毒品危害防制條例
    既認施用毒品者具有「病患性犯人」特質，強調「治療勝於
    處罰」、「醫療先於司法」，對於該條例第20條第3項及第2
    3條第2項所謂「3年後（內）再犯」，自應跳脫以往窠臼，
    以「3年」為期，建立「定期治療」之模式。準此，第20條
    第3項規定中所謂「3年後再犯」，只要本次再犯（不論修正
    施行前、後）距最近1次觀察、勒戒或強制戒治執行完畢釋
    放，已逾3年者，即該當之，不因其間有無犯第10條之罪經
    起訴、判刑或執行而受影響（最高法院109年度台上大字第3
    826號裁定意旨參照）。又毒品危害防制條例第20條第1項規
    定之觀察、勒戒處分，並非對於施用毒品犯罪者之懲處，而
    係針對受處分人將來之危險所為預防、矯正措施之保安處分
    ，以達教化與治療之目的，可謂刑罰之補充制度，用以斷絕
    施用毒品者之身癮及心癮，而屬強制規定；倘有施用毒品之
    行為，除檢察官審酌個案情形，依毒品危害防制條例第24條
    第1項先依刑事訴訟法第253條之1第1項、第253條之2第1項
    第4款至第6款或第8款規定，為附條件之緩起訴處分時，而
    可排除適用觀察、勒戒之程序外，凡經檢察官聲請，且無違
    法或裁量濫用等情事，法院原則上應予尊重，不得任意指為
    違法，僅得依法裁定准駁令入勒戒處所觀察、勒戒，以查其
    是否仍有施用毒品傾向，並據以斷定幫助受處分人徹底戒毒
    之方法，尚無自由斟酌以其他方式替代之權；再者，毒品危
    害防制條例本身所規定之觀察、勒戒及強制戒治等保安處分
    ，雖兼具自由刑之性質，卻有刑罰不可替代之教化治療作用
    ，其既屬用以矯治、預防受處分人反社會性格，而具社會保
    安功能之保安處分，當無因受處分人之個人因素而免予執行
    之理。
四、經查：
　㈠抗告人基於施用甲基安非他命之犯意，於110年1月26日13時
    許，在新北市○○區○○○街00巷0號住處，以將甲基安非他命置
    入玻璃球內燒烤後吸食煙霧之方式，施用甲基安非他命1次
    ，後隔日經警接獲舉報前往上址，經抗告人之父交付抗告人
    所有之甲基安非他命2包、吸食器1組及玻璃球1個，復經警
    採尿送驗結果，呈安非他命、甲基安非他命陽性反應等情，
    有新北市政府警察局三重分局扣押筆錄暨扣押物品目錄表、
    扣案物照片4張、新北市政府警察局受採集尿液檢體人姓名
    及檢體編號對照表(檢體編號：C0000000號)、台灣檢驗科技
    股份有限公司110年2月8日出具之濫用藥物檢驗報告、台灣
    尖端先進生技醫藥股份有限公司110年3月10日及同年月25日
    毒品證物鑑定分析報告各1份在卷可稽（見毒偵卷第13-15頁
    、第18-20頁、第37-39頁），抗告人於警詢及偵查中亦均坦
    承施用甲基安非他命之犯行，足認抗告人之任意性自白與事
    實相符，抗告人施用甲基安非他命之犯行，堪以認定。
　㈡又抗告人前因施用第二級毒品案件，經臺灣新北地方檢察署
    檢察官聲請原審法院以104年度毒聲字第1143號裁定送勒戒
    處所觀察勒戒後，因無繼續施用傾向，於105年2月5日執行
    完畢釋放出所，並經臺灣新北地方檢察署檢察官以104年度
    毒偵字8063號為不起訴處分確定；其後抗告人雖有因再犯施
    用毒品罪而經起訴、法院判刑確定及執行完畢之情形，但未
    曾再受觀察、勒戒或強制戒治之執行等情，有本院被告前案
    紀錄表在卷可佐（見毒聲卷第6頁及背面、本院卷第8-11頁
    ）。是本件抗告人施用甲基安非他命之犯行，距其最近1次
    因施用毒品經觀察、勒戒執行完畢日既已逾3年，亦未曾經
    完成視同觀察、勒戒之戒癮治療，則依前揭規定，即應再令
    觀察、勒戒，且不因其間是否另犯施用毒品案件經起訴、判
    刑或執行而有不同。
　㈢基此，檢察官以本件有「3年後再犯」情形，斟酌抗告人個案
    具體情節及卷內事證，認為不宜對被告為附命完成戒癮治療
    之緩起訴處分，而允宜向法院聲請裁定被告入勒戒處所觀察
    、勒戒，以達戒癮治療目的，是依毒品條例第20條第3項、
    第1項及觀察勒戒處分執行條例第3條第1項之規定，向原審
    法院聲請裁定令抗告人入勒戒處所觀察、勒戒，核屬檢察官
    裁量職權之適法行使，尚無違背法令、事實認定有誤或裁量
    有重大明顯瑕疵之情事，法院自應予以尊重，尚無自由斟酌
    以其他方式替代之權，亦無從以抗告人之個人因素而免予執
    行之餘地。且檢察官逕向原審聲請觀察、勒戒，未為附命緩
    起訴處分，因係適用原則而非例外，本無需贅述交代不適於
    附命緩起訴處分之理由，亦未可遽認有何裁量怠惰或濫用之
    情事，法院自僅得就檢察官聲請觀察勒戒有無理由而為裁定
    。況原審亦已審酌抗告人於前次觀察、勒戒執行完畢出所後
    ，仍有再犯施用毒品案件經法院判處罪刑之紀錄，顯見抗告
    人自制力不佳，難期抗告人能遵守戒癮治療之緩起訴處分條
    件，是依檢察官聲請，裁定抗告人應送勒戒處所觀察、勒戒
    ，於法並無不合。
  ㈣至抗告人主張其服刑完畢出所後遇警盤查驗尿之結果均無顯
    示施用毒品、前案檢察官本欲給予戒癮治療係因抗告人請求
    觀察勒戒而更改之、或入勒戒處所執行觀察、勒戒，恐無人
    照顧小孩等節，均屬抗告人之主觀陳述、或其個人及家庭情
    況之個人事由，與抗告人本件是否應裁定送勒戒處所觀察、
    勒戒之法律判斷無關，亦非免除觀察、勒戒之法定事由，是
    抗告人所執前詞，難認有據。
五、綜上，原審法院認檢察官之聲請有據，乃依毒品危害防制條
    例第20條第3項、第1項及觀察勒戒處分執行條例第3條第1項
    （原裁定漏載，應予補充）規定，裁定抗告人送勒戒處所觀
    察、勒戒，經核其認事用法並無不合；抗告人以前詞提起抗
    告，請求改判戒癮治療云云，為無理由，應予駁回。
據上論斷，應依刑事訴訟法第412條，裁定如主文。
中　　華　　民　　國　　110 　年　　8 　　月　　23　　日
                  刑事第十六庭  審判長法　官  葉騰瑞
                                      法　官  陳芃宇
                                      法　官  古瑞君
以上正本證明與原本無異。
不得再抗告。
                                      書記官  林君縈
中　　華　　民　　國　　110 　年　　8 　　月　　23　　日